臺灣高等法院刑事判決
111年度上訴字第82號
上  訴  人  
即  被  告  金朝秀  大陸地區人民



選任辯護人  徐紹維律師（法扶律師）          
上列上訴人因公共危險案件，不服臺灣桃園地方法院109年度訴
字第1355號，中華民國110年11月23日第一審判決（起訴案號：
臺灣桃園地方檢察署109年度偵字第31431號），提起上訴，本院
判決如下：
    主  文
原判決撤銷。
金朝秀放火燒燬他人所有之棉被，致生公共危險，處有期徒刑壹
年貳月。
扣案之空桶壹個沒收。
    犯罪事實
一、金朝秀於民國109年9月23日與男友李金言因故發生爭執，詎
    心生不滿，竟基於放火燒燬自己與他人所有物品之故意，於
    109年9月24日上午1時46分許（起訴書誤載為1時45分許），
    在李金言所有之桃園市○○區○○○街○○○○○○○○○○○街○○00巷00號
    旁無門牌之倉庫庭院鐵門外，將事先備好裝置於6公升塑膠
    桶內之汽油朝前揭倉庫庭院鐵門潑灑，噴濺在前揭倉庫庭院
    鐵門旁地板上，金朝秀並持打火機接續點火引燃前揭倉庫庭
    院鐵門及鐵門旁地板，前揭倉庫庭院鐵門旁倉庫內李金言所
    有之棉被及金朝秀所有之鞋子一雙及雜物因而燒燬，致生公
    共危險。嗣經在場之李金言及真實姓名年籍不詳綽號「小明
    」、「阿正」成年友人以水自行撲滅火勢並報警，經警到場
    ，始循線查悉上情，並扣得前揭裝置汽油之6公升塑膠桶空
    桶1個。
二、案經桃園市政府警察局中壢分局報告臺灣桃園地方檢察署檢
    察官偵查起訴。
    理  由
壹、程序方面
　  檢察官、上訴人即被告金朝秀及其辯護人於本院審判程序中
    ，對於本案相關具有傳聞性質的證據資料，均表示不爭執證
    據能力（見本院卷第147至148頁），且本案所引用的非供述
    證據，也是合法取得，依法均可作為認定犯罪事實的依據。
貳、實體方面
一、認定犯罪事實所憑之證據及理由
  ㈠訊據被告金朝秀矢口否認有何放火燒燬他人所有物品之犯行
    ，辯稱：上開時、地將事先備好裝置於6公升塑膠桶內之汽
    油朝前揭倉庫庭院鐵門潑灑，亦噴濺在前揭倉庫庭院鐵門旁
    地板上，手上拿著菸發生衝突不小心點燃，與李金言同住，
    床墊、被套為其所購云云。經查：
  ⒈被告於109年9月23日與李金言因故發生爭執，詎被告因而心
    生不滿，於109年9月24日上午1時46分許，在李金言所有之
    前揭倉庫庭院鐵門外，將事先備好裝置於6公升塑膠桶內之
    汽油朝前揭倉庫庭院鐵門潑灑，亦噴濺在前揭倉庫庭院鐵門
    旁地板上等情，業據被告於警詢、偵查及原審中供承在卷（
    見偵卷第16至17、58至59頁；原審卷第219至220頁），核與
    證人即被害人李金言於警詢及偵查中之證述情節（見偵卷第
    25至26、128頁）相符。並有現場監視器錄影畫面翻拍照片1
    張、桃園市政府消防局109年10月6日檔案編號I20I24B1號火
    災原因調查鑑定書在卷可稽（見偵卷第39、107至117頁；原
    審卷第73至112頁），且經檢察官及原審勘驗現場監視器錄
    影畫面影像檔案無訛，有勘驗筆錄暨附件附卷可參（見偵卷
    第133至136頁；原審卷第132至134、137至150頁），復有扣
    案之空桶1個可佐，是此部分事實，首堪認定。
  ⒉被告確有故意引火點燃
　⑴被告先後持6公升塑膠桶朝前揭倉庫庭院鐵門潑灑3次，且前2
    次潑灑，被告均係先後分別朝畫面右方及左方潑灑後，以右
    手持打火機點火，由前揭倉庫鐵門下方往上揮動至鐵門中間
    處，再從鐵門右邊數來第三格鐵條縫隙上下揮動移置右邊數
    來第二格鐵條縫隙處，並左右揮動移至右邊數來第一格鐵條
    縫隙，後沿著門邊上下以畫圈之方式向下於門鎖處揮動，最
    終揮動至鐵門右邊數來第二格鐵條縫隙處引燃火焰，期間時
    間長達11秒，復又以右手持打火機點火揮動至鐵門左邊數來
    第三格鐵條縫隙處，再次引燃火焰等情，業經原審勘驗無誤
    ，並有勘驗筆錄及現場監視器錄影畫面翻拍照片2張在卷可
    考（見偵卷第39至40頁），足見被告將事先備好裝置於6公
    升塑膠桶內之汽油朝前揭倉庫庭院鐵門潑灑後，確有持打火
    機點火引燃行為。
  ⑵起火原因亦經桃園市政府消防局以：勘察暨清理起火戶（處
    ），未發現有自燃性物質、使用電器設備、插座及電源線之
    跡象、亦未發現有微小火源（菸蒂）殘跡，而應排除自燃性
    物質、電器因素及微小火源（菸蒂）引火之可能性，且檢視
    前揭倉庫庭院門口處燒損物品僅鐵門，依其理化性分析，若
    未施予外來火源，應不會自行燃燒，且搶救人員於現場發現
    塑膠桶裝容器，復採樣前揭倉庫庭院門口處燃燒殘餘物及地
    板，以GC-MS（氣相層析質譜儀）鑑析，分析結果證物檢出
    汽油類，並經調閱現場監視器錄影畫面暨依據被告於警詢之
    陳述，發現火災前被告朝前揭倉庫庭院門口潑灑汽油，並引
    火燃燒，故研判起火原因係縱火等情，有該局109年10月6日
    檔案編號I20I24B1號火災原因調查鑑定書在卷可考，而同本
    院上開被告故意放火行為之認定。
　⒊被告放火燒燬他人及自己所有之物致生公共危險
　　被告在倉庫門口潑灑大量汽油並接連點燃，且證人即中壢分
    局普仁派出所員警龍又豪於本院審理中就案發時接獲報案到
    場處理負責現場採證與拍照，當時倉庫外鐵門有燃燒痕跡，
    其內床上棉被已經燒到焦黑破損等情結證在卷（見本院卷第
    143、146頁），且有現場照片附卷足參（偵卷第41頁下方照
    片），該倉庫又為李金言所有（見偵卷第25頁），則該棉被
    亦應為李金言所有，已經燒到焦黑破損，客觀上亦有燒燬而
    不堪使用情狀，且依此上揭勘驗之火勢，及燒燬棉被、被告
    自己所有之鞋子1雙、雜物情況，自足生公共危險無訛。至
    倉庫庭院鐵門旁地板上燒燬之鞋子1雙、雜物，被告自承為
    其所有，且於警詢初訊時亦供以李金言及友人「阿正」將其
    物品丟出門外（見偵卷第16頁），被害人亦於警詢時證述不
    清楚現場遭焚燬之鞋子1雙係何人所有等語（見偵卷第26頁
    ），另於本院審理時供稱：燒燬之鞋子及雜物是被告所有等
    語（見本院卷第66頁），該燒燬之鞋子及雜物當為被告所有
    ，要與李金言無涉。
  ㈡被告抗辯之論駁　　
  ⒈被告接續蓄意潑灑汽油於倉庫門前，又先後接續點火引燃一
    事，業經勘驗如前，其所辯汽油朝自己身上潑灑因為站在鐵
    門外，潑及鐵門，且係拿打火機點菸而失火云云，要不足取
    。遑論其或辯稱拿打火機點火要點菸而失火，或辯以因自己
    靠在鐵欄杆，向自己點火而引燃鐵欄杆，或以手持菸而點燃
    云云置辯，前後出入不一，更見辯詞之不實而不足採。
　⒉被告於警詢中供承其個人物品已經丟出門外一事（見偵卷16
    頁），於本院審理中亦自陳其所有東西衣物、鞋子均在門口
    等情（見本院卷第149頁），則倉庫房間內遭燒燬之棉被，
    自非被告所有，應為倉庫所有人李金言之物，被告嗣於本院
    辯稱被套為其所有云云，仍不足為其有利之事實認定。
  ㈢綜上所述，本案事證明確，被告上開犯行堪以認定，應予依
    法論科。
二、論罪
  ㈠罪名
　⒈核被告金朝秀所為，係犯刑法第175條第1項之放火燒燬他人
    所有之棉被及同條第2項放火燒燬自己所有之物，致生公共
    危險罪。
　⒉被告以一故意放火行為，同時觸犯上開二罪，為想像競合犯
    ，依刑法第55條前段規定，應從一重之刑法第175條第1項之
    放火燒燬住宅等以外他人所有之物，致生公共危險罪處斷。
　⒊公訴意旨雖認被告明知被害人前揭倉庫係現有人所在之建築
    物，主觀上可預見如在前揭倉庫庭院鐵門潑灑汽油並點火燃
    燒將有延燒、波及鄰近建築物之可能而致生公共危險，從而
    認被告主觀上應有放火燒燬現供人使用住宅或現有人所在之
    建築物之故意等語。然按刑法第173條第1項之放火燒燬現供
    人使用之住宅或現有人所在之建築物、交通工具罪，為抽象
    危險犯，故行為人若具有放火燒燬現供人使用之住宅或現有
    人所在之建築物、交通工具之犯罪故意，而著手實行放火行
    為，即足認有抽象之危險存在，其犯罪即已成立，縱其放火
    行為未發生實害之結果，或行為客體尚未達燒燬程度，僅屬
    犯罪既、未遂之問題；而刑法第175條第1項之放火燒燬住宅
    等以外之他人所有物之罪，為具體危險犯，除行為人具有放
    火燒燬住宅等以外之他人所有物之犯罪故意，著手實行放火
    行為者外，尚須致生公共危險，始成立該罪，而所稱「致生
    公共危險」，亦不以發生實害結果為必要，祇須有發生實害
    之蓋然性為已足。因而，上開2罪無法以燒燬之程度作為區
    別，端在行為人於行為之初，究係基於放火燒燬現供人使用
    之住宅，抑或放火燒燬住宅等以外之物之故意為斷。至行為
    人犯罪之犯意為何，固存乎其內心，未必坦白於外，然仍非
    不得審酌事發當時情況，觀其行為動機、起火情形、所使用
    犯罪工具、危害公共安全程度、行為後之情狀等，予以綜合
    觀察論斷。查被告與被害人因故發生爭執，心生不滿，所噴
    灑汽油朝係在前揭倉庫庭院鐵門及其旁地板，所點火引燃之
    處為倉庫庭院鐵門及鐵門旁地板，參以卷附前揭桃園市政府
    消防局109年10月6日檔案編號I20I24B1號火災原因調查鑑定
    書所示，起火戶（處）是在前揭倉庫庭院門口處，且火勢並
    未波及他戶（處），火勢係於桃園市政府消防局到場前由民
    眾自行撲滅，前揭倉庫庭院門口處有受火熱燒損，前揭倉庫
    大門亦有輕微燒損之情形，前揭倉庫庭院南側鐵門局部受熱
    、煙薰、變色，其餘位置則保持原色樣貌，而前揭倉庫庭院
    中央一側、北側均保持原色樣貌等情，以被告放火之緣由、
    點火引燃處所及相關燃燒情狀，被告主觀上應無放火燒燬現
    供人使用住宅或現有人所在建築物之故意，是公訴意旨認被
    告主觀上有放火燒燬現有人所在建築物之故意，容有誤認，
    惟因起訴書犯罪事實與本院認定之基本社會事實相同，本院
    已依法告知罪名，命為辯論（見本院卷第140頁），爰依法
    變更起訴法條。
　㈡按犯罪之情狀顯可憫恕，認科以最低度刑仍嫌過重者，得酌
    量減輕其刑，刑法第59條固定有明文。然該條所稱之酌量減
    輕其刑，必須犯罪另有特殊之原因與環境等，在客觀上足以
    引起一般同情，認為即予宣告法定最低度刑尤嫌過重者，始
    有其適用。如別有法定減輕之事由，應先依法定減輕事由減
    輕其刑後，猶嫌過重時，始得依刑法第59條之規定酌減其刑
    。查本案被告僅因與被害人發生爭執，動輒以放火因而燒燬
    被害人所有棉被，並致生公共危險，且被告所供曾以水滅火
    云云，然與原審勘驗筆錄暨附件所示勘驗現場監視器錄影畫
    面影像檔案之勘驗結果不符，復參酌被告犯罪之動機、目的
    、手段、所生之危險及損害等情，於客觀上甚難引起一般人
    同情，是尚無情輕法重而認被告犯罪情狀顯可憫恕之處，被
    告所犯並無刑法第59條酌減其刑規定之適用，附此敘明。
參、撤銷原判決之理由
一、原審以被告放火燒燬他人物品罪事證明確，據以論罪科刑，
    固非無見，然被告所有鞋類、衣物等雜物遭李金言及其友人
    丟棄於鐵門外，此部分縱遭燒燬亦非他人之物，且倉庫內李
    金言所有棉被遭燒燬，原判決亦漏未審究，是其認事用法殊
    有未洽。被告上訴以其為失火，燒燬物品均屬於被告個人所
    有，且有刑法第59條規定適用云云，均無理由，俱已論述如
    上。然原判決既有上開可議之處，即屬無可維持，應由本院
    撤銷改判。
二、爰審酌被告僅因與感情糾葛，不思理性方式溝通處理控制情
    緒，任意以潑灑汽油、以打火機點火引燃之方式放火，因而
    燒毀被害人所有前揭倉庫內棉被，罔顧公共安全、致生公共
    危險甚鉅，犯後態度非佳，然被害人不予追究，兼衡其大專
    畢業、已婚育有二子之智識程度及家庭經濟生活(見本院卷
    第151頁）等一切情狀，量處如主文第二項所示之刑，以示
    懲儆。
三、沒收：
  ㈠扣案之空桶1個，係供被告本案犯罪所用之物，且為被告所有
    ，業如前述，應依刑法第38條第2項前段之規定宣告沒收。
  ㈡未扣案之打火機1個，雖係供被告本案犯罪所用之物，且為被
    告所有，惟既未據扣案，且非屬違禁物，復為日常生活使用
    之物，不具刑法上之非難性，且被告業經處以如主文所示之
    刑，倘沒收、追徵前揭未扣案之打火機1個，僅係另啟刑事
    執行程序，衍生程序上額外之勞費支出而致公眾利益之損失
    ，並無助於預防再犯，是對前揭未扣案之打火機1個沒收、
    追徵已然欠缺刑法上之重要性而無必要，爰依刑法第38條之
    2第2項之規定，不予宣告沒收或追徵，附此敘明。
據上論斷，應依刑事訴訟法第369條第1項前段、第364條、第299
條第1項前段、第300條，判決如主文。
本案經檢察官吳靜怡、凌于琇提起公訴，檢察官越方如到庭執行
職務。
中　　華　　民　　國　 111　　年　　 7 　 月　  12  　日
     　　　　　   刑事第二十三庭審判長法　官  許永煌
                                      法　官  雷淑雯
                                      法　官  吳定亞
以上正本證明與原本無異。
如不服本判決，應於收受送達後20日內向本院提出上訴書狀，其
未敘述上訴之理由者並得於提起上訴後20日內向本院補提理由書
（均須按他造當事人之人數附繕本）「切勿逕送上級法院」。
                                      書記官  郭侑靜
中　　華　　民　　國　　111 　年　　7 　　月　　13　　日
附錄：本案論罪科刑法條全文
中華民國刑法第175 條
放火燒燬前2條以外之他人所有物，致生公共危險者，處1年以上
7年以下有期徒刑。
放火燒燬前2條以外之自己所有物，致生公共危險者，處3年以下
有期徒刑。
失火燒燬前2條以外之物，致生公共危險者，處拘役或9千元以下
罰金。